【裁判字號】    97,訴,37
【裁判日期】    981118
【裁判案由】    損害賠償
【裁判全文】
臺灣高等法院臺中分院民事判決            97年度訴字第37號
原    告  甲○○
原    告  乙○○
兼上列二
人共同訴
訟代理人  丁○○
原    告  丙○○
被    告  戊○○
上列當事人間因原告等提起刑事附帶民事訴訟，請求損害賠償事
件，經本院刑事庭移送前來，本院於98年ll月4日言詞辯論終結
，判決如下:
    主    文
被告應給付原告甲○○新台幣貳拾柒萬玖仟參佰陸拾伍元，給付
原告乙○○、丁○○、丙○○各新台幣壹拾貳萬伍仟元，及均自
民國九十七年七月二日起至清償日止，按年息百分之五計算之利
息。
原告其餘之訴及假執行之聲請均駁回。
訴訟費用由原告負擔四分之三，餘由被告負擔。
    事實及理由
一、被告經合法通知，未於言詞辯論期日到場，核無民事訴訟法
    第386條所列各款情形，爰依原告之聲請，由其一造辯論而
    為判決。
二、原告等起訴主張：被告未領有汽車及機車駕駛執照，竟於民
    國（下同）96年5月8日晚間7時59分許，騎乘車牌號碼VUA-0
    20號輕型機車，沿南投縣草屯鎮○○路由南往北方向行駛，
    行經中正路1222號前時，適有原告等之母即被害人李彩雲騎
    乘腳踏車亦沿中正路由南往北方向行駛於被告之前，被告本
    應注意車前狀況，隨時採取必要之安全措施，而當時天侯晴
    ，夜間有照明，路面乾燥、無障礙物，視距良好，並無不能
    注意之情事，惟其竟疏未注意，自後追撞同向在前由被害人
    李彩雲騎乘之腳踏車，致被害人李彩雲人車倒地，受有右側
    硬腦膜上出血合併腦疝、左側硬腦膜下出血等傷害，經送醫
    急救後仍於同年月ll日晚間6時45分許宣告不治。案經南投
    地方法院97年度交易字第2號判決判處被告過失致死罪確定
    。被害人李彩雲因被告前揭過失駕車行為不法侵害致死，原
    告等為被害人之子女，爰依民法第184條第l項、第l9l條之2
    前段、第192條及第194條之規定，提起本件訴訟，求為判決
    ：（一）被告應給付原告甲○○新台幣（下同）1,308,729
    元，給付原告乙○○、丁○○、丙○○各新台幣l,000,000
    元，暨均自刑事附帶民事訴訟起訴狀繕本送達之翌日起至清
    償日止，按年息百分之5計算之利息。（二）原告等願供擔
    保，請准宣告假執行。
三、被告經合法通知，未於言詞辯論期日到場，亦未提出任何書
    狀為聲明或陳述。
四、經查，原告等主張被告於前揭時地，騎乘車牌號碼VUA-020
    號輕型機車，因疏未注意，自後追撞同向在前由原告之母即
    被害人李彩雲所騎乘之腳踏車，致被害人受有右側硬腦膜上
    出血合併腦疝、左側硬腦膜下出血等傷害，經送醫急救後不
    冶死亡等情，業據其提出戶籍謄本、醫藥費收據、喪葬費收
    據等為據；並有道路交通事故調查報告表、台灣省南投縣區
    車輛行車事故鑑定委員會鑑定報告，附調閱之台灣南投地方
    法院97年度交易字第2號刑事卷可稽。而肇事地點為草屯鎮
    ○○路1222號前劃有分向限制線之雙向二線道、有機車道及
    路肩之路段，肇事後，被告駕駛之機車車頭前方處擦撞傷，
    車輛倒在中正路往北方向之機車道邊線，後方機車道上遺有
    斜向長1、5公尺之刮地痕，被害人之腳踏車倒在被告車輛之
    左後方，顯見被告確有疏未注意車前狀況，而自後方追撞死
    者之過失。被告前揭過失致死行為，亦經前開刑事判決判處
    有期徒刑5月確定；況被告經合法通知，未於言詞辯論期日
    到場，亦未提出準備書狀為爭執，依民事訴訟法第280條第3
    項準用同條第l項之規定，即視同自認，故堪認原告等前揭
    主張為真實。本件被害人既因被告之過失致死，則被告之過
    失行為與被害人死亡結果間具有相當因果關係，亦堪認定。
五、按「因故意或過失，不法侵害他人之權利者，負損害賠償責
    任。」、「汽車、機車或其他非依軌道行駛之動力車輛，在
    使用中加損害於他人者，駕駛人應賠償因此所生之損害。但
    於防止損害之發生，已盡相當之注意者，不在此限。」、「
    不法侵害他人致死者，對於支出醫療及增加生活上需要之費
    用或殯葬費之人，亦應負損害賠償責任。」、「不法侵害他
    人致死者，被害人之父、母、子、女及配偶，雖非財產上之
    損害，亦得請求賠償相當之金額。」民法第184條第l項、第
    l9l條之2、第192條第l項及第194條依序定有明文。本件被
    告因駕車時疏未注意車前狀況，自後追撞被害人所騎乘之腳
    踏車，致被害人死亡乙節，已如前述，而原告等為被害人之
    子女，亦有戶籍謄本附卷足稽。故渠等依上開規定，請求被
    告負侵權行為損害賠償之責，自屬有據，應予准許。茲就原
    告等得請求之金額分論如下:
（一）殯葬費用：原告甲○○主張為被害人辨理喪葬事宜，支出
      殯葬費用計292,000元，業據提出收據影本2紙為證（見本
      院97交附民第157號卷第5至6頁），經核其支出項目，均
      為葬禮之必要支出，應予准許。
（二）醫療費用：原告甲○○主張因本件事故支出醫療費用計16
      ,729元，業據提出收據影本5紙為憑（見本院97交附民第1
      57號卷第7至9頁），經核均為必要支出，應予准許。
（三）精神慰撫金：按精神慰撫金之多寡，應斟酌雙方之身分、
      地位、資力與加害之程度及其他各種情形核定相當之數額
      。而所謂相當金額，應以實際加害之情形、被害人所受精
      神上痛苦之程度、賠償權利人之身分地位、經濟能力，並
      斟酌賠償義務人之經濟狀況、可歸責之程度等定之（最高
      法院51台上字第223號判例、85年度台上字第460號裁判意
      旨參照）。經查，本件原告甲○○，高職畢業，業工，有
      房屋l筆，土地2筆,月入3萬；乙○○，高中旱業，在家賣
      飲料，收入不固定，有房屋及土地各l筆；丁○○，高中
      畢業，現就學中，無財產；丙○○，大學畢業，待業中，
      無財產。被告為大陸籍人士，國小畢業，名下無財產，此
      有稅務電子閘門財產所得明細表及中區國稅局96年度綜合
      所得稅各類所得資料清單在卷可稽，本院審酌兩造之身分
      、地位、經濟能力等情狀及原告等驟失慈母所受精神上之
      打擊甚鉅，認原告等各請求100萬元之精神慰撫金，尚屬
      適當，應予准許。
（四）綜上，原告甲○○得求之金額為1,308,729元（計算式：2
      92,000＋16,729＋1,000,000=1,308,729）；原告乙○○
      、丁○○、丙○○各得請求之金額均為100萬元。
六、惟按損害之發生或擴大，被害人與有過失者，法院得減輕賠
    償金額或免除之，民法第217條第l項定有明文。本件被告無
    照駕駛輕機車夜間行進中，未注意車前狀況，隨時採取必要
    之安全措施，就本件事故之發生雖不可免責，惟本件肇事之
    經過如前揭四認定，被害人於夜間騎乘腳踏車在機車道上行
    走不當，影響機車通行，亦為肇事原因，臺灣省南投縣區車
    輛行車事故鑑定委員會亦同此認定，有該會之鑑定意見書附
    前開調閱之刑事卷可稽，是被害人就損害之發生、擴大，與
    有過失，本院依前開規定審酌上情認被告與被害人之過失比
    例各為50％，被告前揭應賠償金額應減輕2分之l。
七、又保險人依強制汽車責任保險法規定所為之保險給付，視為
    被保險人損害賠償金額之一部分；被保險人受賠償請求時，
    得扣除之，強制汽車責任保險法第32條定有明文；被害人之
    子女為同一順位之遺屬，應按人數平均分配保險給付，同法
    第ll條第1項第2款及第2項亦有明定。本件原告等於本院98
    年ll月4日言詞辯論時自認已領有強制汽車責任保險給付150
    萬元，由原告等4人平分（即每人分得375,000元），故其等
    所得請求之金額自應扣除上開已領取之保險給付。經扣除後
    ，原告甲○○尚得請求279,365元（計算式為1,308,729元
    50％－375,000），原告乙○○、丁○○、丙○○各尚得請
    求125,000元（計算式為l,000,000元50％－375,000)。
八、綜上，原告等依侵權行為之法律關係，請求被告給付如主文
    所示之金額，及自刑事附帶民事訴訟起訴狀繕本送達之翌日
    即97年7月2日起至清償日止，按年息5％計算之利息，為有
    理由，應予准許。逾此部分之請求，為無理由，應予駁回。
    又被告應給付之上開金額未逾150萬元，經本院判決後即告
    確定，無宣告假執行之必要，至原告敗訴部分，其假執行之
    聲請亦失所附麗，是原告假執行之聲請，應予駁回。
九、據上論結，本件原告之訴為一部有理由，一部無理由，依民
    事訴訟法第79條、第85條第1項、第78條、第463條、第385
    條第1項前段判決如主文所示。
中    華    民    國    98    年    11    月    18    日
                民事第六庭    審判長法  官  袁再興
                                    法  官  陳賢慧
                                    法  官  吳惠郁
以上正本係照原本作成。
原告得上訴。
被告不得上訴。
如對本判決上訴，須於收受判決送達後20日內向本院提出上訴書
狀，其未表明上訴理由者，應於提出上訴後20日內向本院提出上
訴理由書（須按他造人數附具繕本）。
上訴時應提出委任律師為訴訟代理人之委任狀。具有民事訴訟法
第466條之1第1項但書或第2項之情形為訴訟代理人者，另應附具
律師及格證書及釋明委任人與受任人有該條項所定關係之釋明文
書影本。
                                    書記官  周巧屏
中    華    民    國    98    年    11    月    18    日
                                                      Ｓ


司法院資訊處製作；財團法人民間司法改革基金會備份。
